臺灣宜蘭地方法院交通事件裁定　　　　 99年度交聲字第277號
原處分機關　交通部公路總局臺北區監理所宜蘭監理站
異　議　人
即受處分人　彭慧菁
上列異議人因違反道路交通管理處罰條例案件，對於原處分機關
即交通部公路總局臺北區監理所宜蘭監理站中華民國99年10月14
日所為之處分（原處分案號：宜監字第裁43-1CUA03920號）聲明
異議，本院裁定如下：
 主  文
原處分撤銷。
    理  由
一、原處分意旨略以：異議人即受處分人彭慧菁於民國98年8月
    25日8時19分許，將其所有車牌號碼1667-VW號自用小客車停
    放在臺北縣新店市○○路○○路段停車，而未依規定繳費，
    經臺北縣政府（現改制為新北市政府）交通局以雙掛號寄送
    催繳通知單催繳，逾期仍未繳納，乃掣單舉發。嗣因異議人
    未於原舉發通知單通知應到案日期到案接受裁決，原處分機
    關乃依道路交通管理處罰條例第56條第2項規定，於99年10
    月14日裁處異議人罰鍰新臺幣（下同）300元等語。
二、聲明異議意旨略以：異議人平日停車費均按時繳納，並不會
    收到繳費單而不繳納，本件並未收到停車繳費單據也未曾收
    到催繳通知，直到99年10月16日才收到裁決書，因此對該裁
    決不服，爰聲明異議等語。
三、按違反道路交通管理處罰條例第12條至第68條之規定者，由
    公路主管機關處罰，前項處罰於裁決前，應給予違規行為人
    陳述之機會，道路交通管理處罰條例第8 條第1 項第1 款、
    第2 項分別定有明文；又違反道路交通管理處罰條例之行為
    人，未依規定自動繳納罰鍰或未依規定到案聽候裁決，處罰
    機關固得依違反道路交通管理事件統一裁罰基準及處理細則
    第44條第1 項之規定，依該處理細則附件之統一裁罰基準表
    ，對行為人逕行裁決，惟該條項規定應以行為人經合法收受
    舉發通知單後，無正當理由未依舉發通知單上所載之應到案
    日期為自動繳納罰鍰或到案聽候裁決時，方有適用，如行為
    人未合法收受舉發通知單之送達，即不能依該規定逕行裁決
    ，否則即屬不當剝奪受處分人依道路交通管理處罰條例第9
    條得向處罰機關陳述意見之利益。次按處理違反道路交通管
    理事件，有關文書送達之程序，依行政程序法之規定；又逕
    行舉發者，應按已查明之資料填註車牌號碼、車輛種類、車
    主姓名及地址，並於通知單上方空白處加註逕行舉發之文字
    後，由舉發機關送達被通知人，違反道路交通管理事件統一
    裁罰基準及處理細則第5條、第11條第1項第4款分別定有明
    文。又按送達，於應受送達人之住居所、事務所或營業所為
    之；如對於當事人之送達有下列情況：應為送達之處所不
    明者、於有治外法權人之住居所或事務所為送達而無效者
    。於外國或境外為送達，不能依第86條之規定辦理或預知
    雖依該規定辦理而無效者，始得以公示送達，行政程序法第
    72 條第1項前段、第78條第1項定有明文。
四、查本件原處分機關係以異議人於前揭時、地停車未繳費，而
    經寄發催繳通知限期繳納，逾期仍未繳納，經臺北縣政府（
    現改制為新北市政府）交通局掣單舉發，嗣因異議人未於原
    舉發通知單通知應到案日期到案接受裁決，故依道路交通管
    理處罰條例第56條第2項規定，於99年10月14日裁處異議人
    罰鍰300元。惟查，異議人戶籍地址、車籍地址均原係設於
    「宜蘭縣宜蘭市○○里○○○路』83號5樓」，嗣於100年1
    月15日始遷徙至他處，有新北市政府遷徙紀錄表、本院個人
    基本資料查詢結果、遷徙紀錄資料查詢結果在卷可稽；惟原
    舉發機關竟將該舉發通知單寄送至「宜蘭縣宜蘭市○○里○
    ○○路』83號5樓」，致該舉發通知單遭郵局以查無此地址
    而退件，嗣又以公示送達方式對異議人為送達，應到案期間
    經過後乃移請原處分機關為裁決，有新北市政府交通局100
    年1月24日北交營字第1000056690號函文及所附送達證書在
    卷可佐，據此，原舉發機關之舉發通知單顯未合法送達予異
    議人所在處所，亦不符合前揭法規所定得為公示送達之要件
    ，則原處分機關自不得據此主張舉發通知單已合法送達異議
    人，本件舉發通知單並未合法送達異議人至為明顯。
五、據上，原處分機關應於舉發通知單合法送達，而當事人無正
    當理由未到案時，始得依違反道路交通管理事件統一裁罰基
    準及處理細則44條規定，於逾越原舉發通知單所定應到案期
    限60日之3個月內，對行為人逕行裁決，而本件違規案件之
    舉發通知單從未合法送達於異議人，原處分機關未予詳查，
    竟仍逕行依違反道路交通管理事件統一裁罰基準及處理細則
    及裁罰基準表予以裁罰，使異議人未接獲舉發通知單（本件
    無採證照片），即遭受裁罰，無從知悉其被舉發違規之內容
    ，異議人即喪失得於應到案期限內到案就被舉發事實陳述意
    見之利益，其裁決處分自於法不合，且影響人民權利至鉅，
    自應由本院撤銷原處分，另請原處分機關另為適法之處理。
    至異議人所指前揭異議理由，另關乎實體事項即是否有確有
    停車需繳費之事實，惟本件裁罰既存有前揭程序瑕疵而有違
    法之處，基於程序優於實體原則，本院尚無庸深究實體事項
    存否之必要，一併敘明。
六、據上論斷，依道路交通事件處理辦法第19條前段，裁定如主
    文。
中    華    民    國   100    年    3     月    18    日
                  交通法庭法  官  陳雪玉
以上正本證明與原本無異。
如不服本裁定，應於裁定送達後5日內，向本院提出抗告狀。（
應附繕本）
                          書記官  陳建宇
中    華    民    國   100    年    3     月    18    日